臺灣新竹地方法院民事判決  
109年度訴字第820號
原      告  張青霜  
訴訟代理人  徐宏澤律師（法扶律師）
被      告  蔡書豪  
上列當事人間請求損害賠償事件，本院於民國110年5月14日辯論
終結，判決如下：
    主      文
被告應給付原告新臺幣壹拾萬陸仟參佰陸拾元，及自民國一○九
年十二月三十日起至清償日止，按年息百分之五計算之利息。
原告其餘之訴駁回。
訴訟費用由被告負擔百分之二十，餘由原告負擔。
本判決第一項得假執行，但被告如以新臺幣壹拾萬陸仟參佰陸拾
元為原告預供擔保，得免為假執行。
    事實及理由
壹、程序方面：
　　本件被告經合法通知，未於最後言詞辯論期日到場，核無民
    事訴訟法第386條各款所列情形，爰依原告聲請，由其一造
    辯論而為判決。
貳、實體方面：
一、原告主張：
　㈠被告於民國107年11月18日上午7時10分許，駕駛車牌號碼00-
    0000號自用小客車，沿國道1號公路由南往北方向行駛，行
    經新竹縣○○鄉○道○號公路76公里700公尺處時，自後方向前
    追撞原告駕駛之汽車。待原告下車察看後，被告竟基於傷害
    原告身體之故意，於其駕駛之汽車車內拿取木棒及鐵棍各1
    支，先以木棒毆打原告頭部致木棒斷裂後猶不停止，再以鐵
    棍毆打原告前額，致原告受有頭皮及前額撕裂傷等傷害（下
    稱系爭撕裂傷），並造成原告嗣後發生腦幹出血性腦中風、
    呼吸衰竭併呼吸器依賴等傷害（下稱系爭腦中風）。而被告
    上開所為，業經鈞院刑事庭以108年訴字第348號刑事判決判
    處被告犯傷害罪，處有期徒刑7月確定。
　㈡本件被告於107年11月18日持木棒及鐵棍毆打原告頭部及前額
    之行為，造成原告頭皮有大面積紅腫，並有各長達6公分之
    系爭撕裂傷，傷勢非輕，且原告自受傷時起即出現頭暈不適
    之症狀，迄今均未改善，嗣於108年2月17日突因罹患系爭腦
    中風而送醫急救，可見原告所受系爭撕裂傷及罹患系爭腦中
    風等情，均與被告毆打原告頭部及前額等行為間具有相當因
    果關係。茲就原告請求之項目及金額臚列如下：
　⒈醫療費用新臺幣（下同）98,879元：
　　原告於107年11月18日受有系爭撕裂傷，當日先後前往天成
    醫院、東元醫療社團法人東元綜合醫院（下稱東元醫院）縫
    合頭部傷口；嗣於108年2月17日因系爭腦中風經急診送入東
    元醫院，並於同年3月20日出院，並續於國立臺灣大學醫學
    院附設醫院竹東分院（下稱臺大醫院竹東分院）、桃園醫院
    新屋分院、桃園長庚紀念醫院（下稱長庚醫院）等醫院住院
    及門診治療，合計支出醫療費用99,689元，並於98,879元之
    範圍內，請求被告賠償予原告。
　⒉看護費用42,446元：
　　原告於108年3月20日自東元醫院出院後，因系爭腦中風而癱
    瘓，生活不能自理，故於108年3月起至同年5月間入住和康
    護理之家，期間共支出看護費用63,746元。復因病情惡化，
    另自108年5月9日起至同年月30日止入住臺大醫院竹東分院
    ，自108年5月31日起至同年6月24日止入住桃園醫院新屋分
    院，自108年6月24日起至108年7月24日止入住臺大醫院竹東
    分院，合計支出看護費用166,200元。據此，合計支出看護
    費用229,946元（計算式：63,746元＋166,200元＝229,946元
    ），惟僅就42,446元範圍內，請求被告賠償予原告。
　⒊不能工作損失187,500元：
　　本件原告因被告毆打其頭部及前額等行為，受有系爭撕裂傷
    等傷害，因傷不能工作3個月。而依新竹縣計程車客運商業
    同業公會函覆之內容，計程車司機1日之淨收入約為2,500元
    ，是以2,500元計。又原告受傷前1個月工作25日，因傷不能
    工作3個月，合計為75日（計算式：25日×3個月＝75日），因
    此受有不能工作損失187,500元（計算式：2,500元×75日＝18
    7,500元）。
　⒋精神慰撫金200,000元：
　　被告於107年11月18日追撞原告駕駛之汽車，原告下車察看
    後，被告竟持木棒、鐵棍毆打原告頭部及前額，致原告受有
    系爭撕裂傷，並產生頭暈之症狀，無法從事原本計程車司機
    之業務，日常生活及生計均受影響，精神痛苦不已。嗣後甚
    至罹患系爭腦中風，導致原告不斷輾轉住院、治療，且半身
    癱瘓，難以復原，為此請求被告賠償精神慰撫金200,000元
    。
　⒌綜上，原告起訴請求全部損害之金額為528,825元（計算式：
    98,879元＋42,446元＋187,500元＋200,000元＝528,825元）。
　㈢綜上，爰依民法第184條規定提起本件訴訟，並聲明：
　⒈被告應給付原告528,825元，及自起訴狀繕本送達翌日起至清
    償日止，按年息百分之5計算之利息。
　⒉訴訟費用由被告負擔。
　⒊原告願供擔保，請准宣告假執行。
二、被告經合法通知，未於最後言詞辯論期日到場，惟據其先前
    到庭所為之陳述略以：
  ㈠被告對原告主張侵權行為之事實並不爭執，且本件被告已受
    刑事判決之處罰，惟原告罹患系爭腦中風之症狀應與被告之
    侵權行為無因果關係。至於對於原告主張請求之各項費用部
    分，因被告並無資產可供賠償，故不予賠償等語。
  ㈡並聲明：
  ⒈原告之訴及假執行之聲請均駁回。
  ⒉訴訟費用由原告負擔。
  ⒊如受不利之判決，願提供擔保請准宣告假執行。
三、本院之判斷：
　　原告主張被告於107年11月18日上午7時10分許，駕駛汽車沿
    國道1號公路由南往北方向行駛，行經新竹縣○○鄉○道0號公
    路76公里700公尺處時，因不滿同向前方、由原告駕駛之汽
    車任意煞車，致其追撞原告駕駛之上開車輛，遂停車下車與
    原告理論。嗣返回車內拿取木棒及鐵棍各1支，先後接續以
    木棒毆打原告手臂及頭部各1下後木棒斷裂，再以鐵棍攻擊
    原告前額1下，原告因此受有系爭撕裂傷之傷害等情，業據
    其提出傷勢照片、天成醫院107年11月18日診斷證明書、東
    元醫院109年7月22日診斷證明書等件為證（見本院卷第28至
    32頁）。而被告上開所為，業經本院刑事庭以108年度訴字
    第348號刑事判決認被告犯傷害罪，處有期徒刑7月確定，此
    亦經本院依職權調取上開刑事卷宗核閱無訛，復為被告所不
    爭執，自堪信為真。而原告另主張其因受有系爭撕裂傷，致
    於108年2月17日罹患系爭腦中風，並請求被告賠償如前揭所
    示各項費用，則為被告所否認，並以前詞置辯，故本件爭點
    在於：㈠原告於108年2月17日罹患系爭腦中風，與被告毆打
    原告頭部及前額之行為間，有無相當因果關係？㈡原告依侵
    權行為之法律關係，請求之各項費用有無理由？金額各為若
    干？茲分別論述如下：
　㈠原告於108年2月17日罹患系爭腦中風，與被告毆打原告頭部
    及前額之行為間，有無相當因果關係？
　⒈按當事人主張有利於己之事實者，就其事實有舉證之責任，
    民事訴訟法第277條本文定有明文。而侵權行為之成立，須
    行為人因故意過失不法侵害他人權利，亦即行為人須具備歸
    責性、違法性，並不法行為與損害間有因果關係，始能成立
    ，且主張侵權行為損害賠償請求權之人，對於侵權行為之成
    立要件應負舉證責任（最高法院100年度台上字第328號判決
    要旨參照）。又損害賠償之債，以有損害之發生及有責任原
    因之事實，並二者之間，有相當因果關係為成立要件。故原
    告所主張損害賠償之債，如不合於此項成立要件者，即難謂
    有損害賠償請求權存在。（最高法院98年度台上字第673號
    判決要旨參照）。
　⒉經查，原告於108年2月17日急診送入東元醫院加護病房，經
    診斷患有系爭腦中風，並於當日進行緊急腦室腦脊髓液引流
    手術等情，固據原告提出東元醫院108年3月20日診斷證明書
    為證（見本院卷第34頁）。惟查，本件原告係於107年11月1
    8日遭被告毆打頭部及前額，因而受有系爭撕裂傷，前已敘
    明。然原告係於108年2月17日始罹患系爭腦中風，可知原告
    遭受被告毆打頭部及前額時起，迄至原告罹患系爭腦中風等
    症狀，期間已經過近3個月，時間上並非緊密連續發生之狀
    態，則被告罹患系爭腦中風等症狀，是否係因被告毆打其頭
    部及前額等行為所致，尚非無疑。
　⒊再者，本院前就原告因被告毆打所受傷勢之治療情形及上開
    腦中風等症狀是否為被告毆打所受傷勢之後遺症等情，依職
    權函詢原告就診之天成醫院及東元醫院，經東元醫院於110
    年1月18日以東秘總字第1100000067號函函覆本院稱：「病
    人張○○先生（即原告）於108年11月18日至本院急診就診當
    天生命徵象穩定，有腦震盪現象，無腦出血，急診予傷口縫
    合後，約了隔天107年11月19日外科門診追蹤」乙情，有上
    開函文及所附病歷資料在卷可按（見本院卷第96至149頁）
    。嗣經天成醫院於110年1月21日以天成秘字第1100121002號
    函函覆本院稱：「本院病人張青雙先生（即原告，文內簡稱
    張君），於107年11月18日早上7：54由119救護車送至本院
    急診就醫，當日張君意識清楚自訴被不認識人用木棍打傷導
    致前額及頭頂撕裂傷，經本院急診主治醫師診視其前額撕裂
    傷口約6公分、頭皮撕裂傷口約5公分及頭部X光放射檢查顯
    示無放射線學骨折。而張君之傷口位於前額及頭頂其深度並
    未傷及頭部骨頭或器官，給與傷口縫合處置及頭部外傷與傷
    口縫合衛教，建議門診追蹤治療即可」等語，有上開函文檢
    附原告就診病歷紀錄在卷可按（見本院卷第160至172頁），
    可知原告雖遭被告毆打頭部而受有系爭撕裂傷，且有腦震盪
    之現象，惟上開傷勢並未傷及原告之頭骨及腦部等器官，是
    原告之腦部等器官既未因被告之毆打行為而造成損傷，僅有
    造成頭部及前額之撕裂傷，則原告嗣後罹患系爭腦中風等疾
    患，是否確係因被告毆打原告頭部及前額等行為所致，實難
    認定。
　⒋再參以上開東元醫院函文中敘及：「病人張○○先生（即原告
    ）108年2月17日至急診就診，其所罹腦幹出血性腦中風等疾
    病，無可能係107年11月18日所受傷害之後遺症，107年11月
    18日前無罹患腦幹出血性腦中風之可疑徵兆」等情明確（見
    本院卷第96頁），足見原告遭被告毆打頭部及前額時，尚未
    出現系爭腦中風等疾患之徵兆，且系爭腦中風等疾患亦非原
    告遭被告毆打所受傷害之後遺症，堪信原告患有系爭腦中風
    ，與被告毆打原告頭部及前額等行為間，應無相當因果關係
    存在。
　⒌此外，原告復未能舉證證明其罹患系爭腦中風與被告毆打原
    告頭部及前額等行為間有何關聯性，準此，自難認原告罹患
    系爭腦中風一事與被告毆打原告頭部及前額等行為間有相當
    因果關係存在。從而，原告主張其罹患系爭腦中風與被告毆
    打原告頭部及前額等行為間具有相當因果關係存在等情，即
    屬無據，尚難憑採。
　㈡原告依侵權行為之法律關係，請求之各項費用有無理由？金
    額各為若干？
　　次按因故意或過失，不法侵害他人之權利者，負損害賠償責
    任；不法侵害他人之身體或健康者，對於被害人因此喪失或
    減少勞動能力或增加生活上之需要時，應負損害賠償責任；
    不法侵害他人之身體、健康、名譽、自由、信用、隱私、貞
    操，或不法侵害其他人格法益而情節重大者，被害人雖非財
    產上之損害，亦得請求賠償相當之金額，民法第184條第1項
    前段、第193條第1項及第195條第1項前段分別定有明文。經
    查，原告因被告毆打其頭部及前額等行為而受有系爭撕裂傷
    ，業如前述，則原告依上開規定，請求被告負侵權行為損害
    賠償責任，於法有據，應予准許。至原告就其罹患系爭腦中
    風部分，與被告毆打其頭部及前額等行為間無相當因果關係
    存在，此亦經本院認定如前，則原告此部分請求被告負侵權
    行為損害賠償責任，即屬無據，不予准許。茲就原告請求之
    項目及金額分述如下：
　⒈醫療費用部分：
　⑴原告主張因被告毆打其頭部及前額等行為而受有系爭撕裂傷
    ，於107年11月18日、同年月19日及同年月27日前往天成醫
    院、東元醫院就診，合計支出1,360元（計算式：450元＋200
    元＋160元＋550元＝1,360元），業據其提出天成醫院急診醫療
    費用收據（見本院卷第36頁），復有前揭天成醫院、東元醫
    院函文檢附之醫療費用收據附卷可參（見本院卷第150至154
    、162頁）。另參酌前揭天成醫院函文陳述：「本院病人張
    青雙先生（即原告），於107年11月18日早上7：54由119救
    護車送至本院急診就醫…給與傷口縫合處置及頭部外傷與傷
    口縫合衛教」等語（見本院卷第160頁）；前揭東元醫院函
    文亦陳稱：「病人張○○先生（即原告）於108年11月18日至
    本院急診…急診予傷口縫合後，約了隔天107年11月19日外科
    門診追蹤」等語（見本院卷第96頁），經核上開107年11月1
    8日及同年月19日收據記載之就診日期與前揭醫院函文所述
    之就診時間相符，佐以原告所受系爭撕裂傷係經縫合處置之
    傷勢，依通常情形，於縫合術後短期內仍須持續追蹤其復原
    狀況及拆除縫線等情，堪信原告於107年11月27日前往東元
    醫院就診，亦屬治療系爭撕裂傷所須，是上開部分醫療費用
    支出，核屬均為治療系爭撕裂傷所必要，是原告請求上開醫
    療費用支出之金額1,360元，自屬有據，應予准許。
　⑵至原告另主張其嗣後因被告毆打其頭部及前額等行為致罹患
    系爭腦中風而持續就診，並支出醫療費用98,329元等情，固
    據提出東元醫院住院自費明細、桃園醫院新屋分院住院自費
    明細、桃園長庚紀念醫院住診費用收據、臺大醫院竹東分院
    費用證明單等件為證（見本院卷第38至52頁），並有前揭東
    元醫院函文另檢附之108年2月17日、108年4月30日之醫療費
    用收據（見本院卷第156、158頁）等件在卷可按。惟本院審
    酌原告於108年2月17日起係因罹患系爭腦中風疾病至東元醫
    院就診，有原告提出東元醫院108年3月20日診斷證明書為證
    （見本院卷第34頁），且本件原告罹患系爭腦中風一事與被
    告毆打原告頭部及前額之行為間並無相當因果關係存在，此
    經本院認定如前，則原告請求此部分就診所支出之費用，即
    屬無據，不應准許。
　⑶綜上，原告請求醫療費用部分，於1,360元之範圍內為有理由
    ，核屬有據，應予准許；逾此範圍之請求，則屬無據，不予
    准許。
　⒉看護費用部分：
　　原告主張其於108年2月17日因罹患系爭腦中風而癱瘓，生活
    不能自理，須聘請看護，並支出看護費用229,946元等情，
    固據其提出和康護理之家收據、桃園醫院新屋分院及臺大醫
    院竹東分院照顧服務員照顧收款證明等件為證（見本院卷第
    54至62頁）。惟原告係因嗣後罹患系爭腦中風等疾患始有聘
    請看護之必要，而原告罹患系爭腦中風一事與被告毆打原告
    頭部及前額之行為間並無相當因果關係存在，此經本院認定
    如前，則原告請求被告賠償上開看護費用，即屬無據，不應
    准許。
　⒊不能工作損失部分：
　⑴原告主張其因被告毆打頭部及前額等行為受傷，有3個月期間
    無法工作，以原告1個月工作25日，合計共75日無法工作，
    又原告1日之收入為2,500元，合計請求187,500元之不能工
    作損失等情。經查，觀之前揭東元醫院函文陳稱：「病人張
    ○○先生（即原告）其所受傷害不會影響勞動能力而有不能工
    作之情形，有可能引發頭暈等後遺症」等語，有前揭東元醫
    院函文在卷可按（見本院卷第96頁）。本院審酌依前揭東元
    醫院函文所述，原告受有系爭撕裂傷雖未影響其勞動能力，
    惟本件原告係從事計程車司機業務，有原告提出計程車駕駛
    登記證在卷足憑（見本院卷第196頁），是參酌前揭東元醫
    院函文亦載明系爭撕裂傷有可能引發頭暈之後遺症，考量計
    程車司機工作以駕駛車輛為業，在執業行駛期間，應具備良
    好之精神狀態，以足判斷及應變道路上發生之各項交通狀況
    ，如原告執行業務期間有頭暈之情形，勢必影響原告行車時
    之判斷能力，致生其載運之乘客及其他用路人安全上之風險
    ，足認原告因系爭撕裂傷所生頭暈之後遺症，顯然影響其無
    法安全執行其計程車駕駛之業務而不能工作，須俟原告休養
    至系爭撕裂傷痊癒後，始得繼續執行該業務，堪予認定。
　⑵又本件原告於107年11月18日受有系爭撕裂傷後，期間持續就
    診及追蹤，迄至最後一次因該傷勢就診係於107年11月27日
    ，前已敘明，足認自107年11月18日起至107年11月27日止，
    共計10日，為原告因受有系爭撕裂傷而不能工作之期間。又
    經本院就新竹縣計程車司機之平均淨營收額一事，依原告聲
    請函詢新竹縣計程車客運商業同業公會，嗣經該會於110年4
    月27日以110竹縣計程車客字第5號函函覆本院稱：「計程車
    司機平均一天營收約為3,500元左右，扣除油錢損耗一天約
    為2,500元（淨利）」等語，有上開函文在卷可按（見本院
    卷第210頁），是原告主張不能工作之損失每日以2,500元計
    算，堪以信採。準此，原告因受有系爭撕裂傷而不能工作損
    失之金額合計為25,000元（計算式：2,500元×10日＝25,000
    元）。
　⑶綜上，原告請求不能工作損失部分，於25,000元之範圍內為
    有理由，核屬有據，應予准許；逾此範圍之請求難認有理，
    不予准許。
　⒋精神慰撫金：
　⑴按法院對於非財產上損害之酌定，應斟酌雙方之身分、地位
    、資力與加害程度及其他各種情形核定相當之數額，其金額
    是否相當，自應依實際加害情形與被害人所受之痛苦及雙方
    之身分、地位、經濟狀況等關係決定之（最高法院85年度台
    上字第460號判決意旨參照）。
　⑵查原告與被告素昧平生，被告僅因行車糾紛即持器具毆打被
    告頭部及前額，使原告受有系爭撕裂傷，並可能產生頭暈之
    症狀，無法從事原本計程車司機之業務，精神上及肉體上必
    感受莫大之痛苦，則原告請求被告賠償非財產上之損害，自
    屬有據。另參以原告學歷為高中畢業，目前無工作，亦無收
    入，其受有系爭傷害前擔任計程車司機，月薪約為65,000元
    ，此經原告於本院110年5月14日言詞辯論期日當庭陳述在卷
    （見本院卷第215頁）。佐以原告之107年度所得給付總額為
    5,760元、108年度所得給付總額為1,120元，名下有汽車1輛
    ；被告學歷為國中畢業，107年度所得給付總額為33,744元
    、108年度所得給付總額為0元，名下無財產，有兩造之稅務
    電子閘門財產所得調件明細表可參（見本院卷第66、82至88
    頁）。是本院審酌兩造之學經歷、身分、地位、經濟能力、
    原告所受損害及被告加害程度等一切情狀，認原告請求被告
    賠償精神慰撫金200,000元，尚屬過高，應予酌減為80,000
    元為適當，逾此部分之請求，即非有據，不應准許。
　⒌綜上，原告因被告毆打其頭部及前額等行為而受有系爭撕裂
    傷，請求被告賠償醫療費用1,360元、不能工作損失25,000
    元、精神慰撫金80,000元，共計106,360元，核屬有據，應
    予准許；逾此範圍之請求，為無理由，不應准許。
　㈢末按遲延之債務，以支付金錢為標的者，債權人得請求依法
    定利率計算之遲延利息；給付無確定期限者，債務人於債權
    人得請求給付時，經其催告而未為給付，自受催告時起，負
    遲延責任，其經債權人起訴而送達訴狀，或依督促程序送達
    支付命令，或為其他相類之行為者，與催告有同一之效力；
    應付利息之債務，其利率未經約定，亦無法律可據者，週年
    利率為百分之5，民法第233條第1項本文、第229條第2項、
    第203條分別定有明文。經查，原告依民法第184條規定請求
    被告負損害賠償責任，並未約定期限給付，復未經催告，而
    係經原告起訴而為訴訟程序，是原告請求自民事起訴狀繕本
    送達之翌日即109年12月30日（見本院訴字卷第92頁）起至
    清償日止，按年息百分之5計算之利息，為有理由，應予准
    許。
四、綜上所述，原告依民法第184條規定，請求被告給付106,360
    元，及自109年12月30日起至清償日止，按年息百分之5計算
    之利息，為有理由，應予准許；逾此範圍之請求，為無理由
    ，應予駁回。
五、本件所命被告給付之金額未逾500,000元，依民事訴訟法第3
    89條第1項第5款規定，應依職權宣告假執行，就上開命被告
    給付部分，原告雖聲請供擔保後為假執行之宣告，然僅係促
    使法院為職權之發動，爰不另為准駁之諭知。另被告陳明願
    供擔保聲請免為假執行之宣告，經核無不合，爰酌定相當擔
    保金額併予宣告之。
六、本件判決之基礎已臻明確，兩造其餘之攻擊、防禦方法及舉
    證，經審酌核與判決結果無影響，爰不一一予以論列，併此
    敘明。
七、據上論結，本件原告之訴為一部有理由，一部無理由，依民
    事訴訟法第385條第1項前段、第79條、第389條第1項第5款
    、第392條第2項，判決如主文。
中　　華　　民　　國　　110 　年　　5 　　月　　28　　日
                  民事第一庭    法　官　蔡欣怡
以上正本係照原本作成。　　　　　　　　　
如對本判決上訴，須於判決送達後20日內向本院提出上訴狀。
如委任律師提起上訴者，應一併繳納上訴審裁判費。
中　　華　　民　　國　　110 　年　　5 　　月　　28　　日
                                書記官  謝國聖